臺灣高等法院刑事判決
111年度交上訴字第132號
上  訴  人  
即  被  告  朱啓琮



選任辯護人  彭傑義律師
上列上訴人即被告因公共危險等案件，不服臺灣基隆地方法院10
9年度交訴字第37號，中華民國111年4月27日第一審判決（起訴
案號：臺灣基隆地方檢察署109年度偵字第666號），提起上訴，
本院判決如下：
    主  文
上訴駁回。
    事  實
一、朱啓琮於民國108年11月15日13時52分許，騎乘車牌號碼000
    -000號普通重型機車，沿基隆市仁愛區愛三路往仁一路方向
    行駛，行經愛三路130號前，本應注意車輛行駛時，駕駛人
    應注意車前狀況，並隨時採取必要之安全措施，而依當時天
    候晴、日間自然光線、路面柏油、乾燥、無缺陷、無障礙物
    、視距良好之情形下，並無不能注意之情事，竟疏未注意及
    此，貿然直行，適有行人唐濟群未依規定行走行人穿越道，
    由左向右穿越愛三路車道，朱啓琮因未注意車前狀況而撞上
    ，唐濟群因而倒地受有左小腿外踝骨折、左小腿腓骨骨折等
    傷害。詎朱啓琮於肇事後，親自察看而明知車禍已造成唐濟
    群倒地不動，受有嚴重傷害，及身旁之路人林宣何已打119
    報案，不需再打119報案之情形下，仍基於肇事致人受傷而
    逃逸之犯意，除打119告知基隆市消防局該處有車禍外，未
    等候救護人員到場處理，趁陳志安警員甫到場，尚不知何人
    為肇事者之際，未向陳志安警員表明其為肇事者，亦未留下
    姓名或任何聯絡方式，即逕自騎乘機車逃逸離去。嗣經熱心
    路人記下逃逸機車車號報警處理，始循線查獲。
二、案經唐濟群訴由基隆市警察局第一分局報告臺灣基隆地方檢
    察署檢察官偵查起訴。
    理  由
壹、程序事項：
一、按被告以外之人於審判外之言詞或書面陳述，除法律有規定
    者外，不得作為證據；被告以外之人於審判外之陳述，經當
    事人於審判程序同意作為證據，法院審酌該言詞陳述或書面
    陳述作成時之情況，認為適當者，亦得為證據；當事人、代
    理人或辯護人於法院調查證據時，知有第159 條第1 項不得
    為證據之情形，而未於言詞辯論終結前聲明異議者，視為有
    前項之同意，刑事訴訟法第159 條第1項及第159 條之5 分
    別定有明文。本判決下列所引用被告以外之人於審判外之陳
    述，檢察官、被告及辯護人於本院審理時，對上開證據表示
    無意見，視為同意有證據能力（見本院卷第60、79頁），本
    院審酌上開證據資料作成時之情況，尚無違法、不當或顯不
    可信之情況，認以之作為證據應屬適當，依刑事訴訟法第15
    9 條之5 規定，認前揭證據均有證據能力。
二、本判決以下所引用之非供述證據，均與本件事實具有自然關
    聯性，且核屬書證、物證性質，依刑事訴訟法第158條之4之
    規定，堪認均具有證據能力。
貳、實體部分：
一、事實認定部分：
    訊據被告固坦承有過失傷害之犯行，惟就肇事逃逸部分，辯
    稱：伊有打電話給警察局或119，在電話裡伊有說發生事故
    ，有人跟伊的車撞到，也有說伊的姓名，客觀上雖有離去現
    場之行為，其當時身心狀態很不好，因此主觀上並無逃逸之
    故意云云。被告之辯護人為被告辯護略以：現場尚有其他路
    人可救護告訴人且被告並非立即離去，未該當法條所定「逃
    逸」之要件，被告主觀上並無逃逸之犯意，客觀離去之行為
    不能評價為逃逸云云。經查：
　㈠被告於事實欄所載之時、地騎乘機車，與行人即告訴人唐濟
    群發生碰撞，致告訴人因而受有左小腿外踝骨折、左小腿腓
    骨骨折之傷害等情，業據被告於本院準備程序及審理時供承
    在卷(見本院卷第58、82、83頁)。復經告訴人於警詢時指訴
    甚詳（見偵卷第19-21頁），並有衛生福利部基隆醫院驗傷
    診斷書、道路交通事故調查報告表㈠、㈡、道路交通事故現場
    圖、現場照片、監視錄影翻拍照片1份、基隆市警察局舉發
    違反道路交通管理事件通知單（見偵卷第23-41頁）在卷可
    憑，堪認告訴人上開所受之傷害與被告之過失行為間，具有
    相當因果關係無訛。
　㈡過失傷害部分
　1.按汽車行駛時，駕駛人應注意車前狀況，並隨時採取必要之
    安全措施，道路交通安全規則第94條第3項定有明文。此為
    一般駕駛人所應注意並確實遵守之事項。而本件道路交通事
    故發生時天候晴、日間自然光線、路面鋪設柏油、乾燥、無
    缺陷、無障礙物、視距良好、客觀上無不能注意之情事，有
    上開道路交通事故調查報告表㈠、現場照片、監視錄影翻拍
    照片可參(見偵卷第25、31至37頁)，足見被告並無不能注意
    之情事。
　2.本案經送交通部公路總局臺北區監理所基宜區車輛行車事故
    鑑定會之鑑定結果，初判固認為告訴人行經分向限制線路段
    ，斜向緩慢穿越車道未走行人穿越道，穿越分向限制線不當
    ，且未注意右方來車，為肇事主因；然其亦認被告駕駛普通
    重型機車，行經分向限制線路段，疏未注意車前行人穿越車
    道讓其先行，未採取安全措施，為肇事次因，有交通部公路
    總局臺北區監理所基宜區車輛行車事故鑑定會基宜區109012
    4案鑑定意見書在卷可佐（見偵卷第71-73頁）；嗣經交通部
    公路總局車輛行車事故鑑定覆議會覆議，其覆議意見略以：
    被告駕車未注意車前狀況，並隨時採取必要之安全措施，與
    告訴人對本案事故同為肇事原因，有交通部公路總局車輛行
    車事故鑑定覆議會1090557案覆議意見書附卷可佐（見偵卷
    第127-129頁）。
　3.另依監視錄影翻拍照片顯示，被告騎乘機車行經事故現場路
    段時，其應可注意告訴人就在其車前方，被告能注意，卻頭
    朝向右方觀看而未注意車前狀況，因而剎車不及而由後方撞
    上告訴人（見偵卷第33-35頁），雖告訴人未按規定行走行
    人穿越道而逕行穿越馬路，固亦有過失，然此係民事賠償責
    任之過失比例分配及量刑時審酌之事項，並不因此影響被告
    過失責任有無之認定，是告訴人對於本件交通事故之發生雖
    與有前揭過失，仍不能解免被告應負之過失責任。
  ㈢肇事逃逸部分
　1.按刑法第185條之4規定之肇事逃逸罪，於110年5月28日修正
    公布，並於同年月30日施行。修正前係以「駕駛動力交通工
    具肇事，致人死傷而逃逸」為要件。本罪處罰之不法行為乃
    「逃逸」行為，其中「駕駛動力交通工具肇事致人死傷」並
    非處罰之行為，而屬行為情狀，規範肇事原因來自駕駛風險
    ，並以死傷作為肇事結果之限制，由此建構行為人作為義務
    的原因事實，以禁止任意逸去。司法院對本規定為合憲審查
    ，以釋字第777號解釋闡明「非因駕駛人之故意或過失所致
    事故之情形是否構成『肇事』，尚非一般受規範者所得理解或
    預見，於此範圍內，其文義有違法律明確性原則」、「一律
    以1年以上7年以下有期徒刑為其法定刑，致對犯罪情節輕微
    者無從為易科罰金之宣告，對此等情節輕微個案構成顯然過
    苛之處罰，於此範圍內，不符憲法罪刑相當原則，與憲法第
    23條比例原則有違」。立法院因而循旨修正該規定，於110
    年5月30日修正公布施行之規定：「駕駛動力交通工具發生
    交通事故，致人傷害而逃逸者，處6月以上5年以下有期徒刑
    ；致人於死或重傷而逃逸者，處1年以上7年以下有期徒刑。
    犯前項之罪，駕駛人於發生交通事故致人死傷係無過失者，
    減輕或免除其刑」。首先，將原來駕駛動力交通工具「肇事
    」之文字修正為「發生交通事故過失（有過失）」及「發生
    交通事故…係無過失」，以符合法律明確性；其次，為符合
    罪刑相當原則，區分行為情狀所發生交通事故之結果為「傷
    害」與「死亡或重傷」而異其刑罰效果，規定不同之法定刑
    （所生結果為何應以行為時點判斷），另就無過失而發生交
    通事故，明定減輕或免除其刑。故本次法律之修正，其中法
    律效果已經修改變更；至本罪行為情狀之規定，行為人駕駛
    動力交通工具發生交通事故致死傷後逃逸，即已構成本罪，
    不論對於發生交通事故之原因有無過失，均非所屬，是則，
    關於本罪行為情狀，自「肇事」修改為「發生交通事故，致
    人傷害、死亡或重傷」以及「發生交通事故致人死傷係無過
    失」，實則僅係將刑法文義明確化，俾符合法律明確性原則
    ，惟其內涵並無不同。另關於本罪處罰之不法行為，則仍保
    留「逃逸」之文字，上開司法院釋字第777號解釋理由書雖
    併予檢討建議「關於停留現場之作為義務部分，參酌所保護
    之法益，訂定發生事故後之作為義務範圍」，然本次修法終
    未變更。次按所謂「逃逸」，依文義解釋，係指自肇事現場
    離開而逸走，使人無法在肇事現場經由目視掌握肇事者與事
    故關聯性的行為。惟肇事者終將離開現場，殆不可能始終留
    在現場，究其犯罪之內涵，除了離開現場（作為）之外，實
    因其未履行因肇事者身分而產生之作為義務（不作為），是
    本罪結合學理上所稱之作為犯及不作為犯之雙重性質。職是
    ，應進一步探究者，乃發生交通事故致人死傷者，於離開現
    場前究有何種之作為義務，此亦為上開解釋理由書曉諭釐清
    之面向，雖未經修法，然其釋義乃司法不可迴避之任務。逃
    逸之文義解釋既有分歧，則立法沿革之主觀解釋與規範目的
    之客觀解釋，有其關鍵意義，審諸法規範目的，駕駛動力交
    通工具為維持現代社會生活所必需，交通事故已然為必要容
    忍的風險，則為保障事故發生後之交通公共安全、避免事端
    擴大，及為保護事故被害人之生命、身體安全，自須要求行
    為人留在現場，即時對現場為必要之處理、採取救護、救援
    被害人行動之義務，復鑑於有別於其他案件─交通事件證據
    消失迅速（通常交通事故現場跡證必須立刻清理）之特性，
    為釐清肇事責任之歸屬，確保交通事故參與者之民事求償權
    不致求償無門，於此規範目的，亦可得出肇事者有在場，對
    在場被害人或執法人員不隱瞞身分之義務。此由歷次立法說
    明「為維護交通，增進行車安全，促使當事人於事故發生時
    ，能對被害人即時救護，俾減少死傷，以保護他人權益並維
    護社會秩序」、「肇事逃逸者延誤受害者就醫存活的機會，
    錯失治療的寶貴時間」、「為使傷者於行為人駕駛動力交通
    工具發生交通事故之初能獲即時救護，該行為人應停留在現
    場，向傷者或警察等有關機關表明身分，並視現場情形通知
    警察機關處理、協助傷者就醫、對事故現場為必要之處置等
    ，故縱使行為人駕駛動力交通工具發生交通事故致人死傷係
    無過失，其逃逸者，亦應為本條處罰範圍，以維護公共交通
    安全、釐清交通事故責任」，可知依立法沿革之主觀解釋亦
    得印證。是故，所謂「逃逸」係指離開事故現場而逸走之行
    為，駕駛人於發生交通事故致人死傷時，應有在場之義務，
    至於駕駛人對於事故發生有無過失、被害人是否處於無自救
    力狀態、所受傷勢輕重，則非所問。交通事故駕駛人依其在
    場義務，應留置現場等待或協助救護，並確認被害人已經獲
    得救護，或無隱瞞而讓被害人、執法人員或其他相關人員得
    以知悉其真實身分、或得被害人同意後始得離去。倘若不然
    ，駕駛人不履行停留現場之義務而逕自離去（包含離去後折
    返卻未表明肇事者身分），自屬違反誡命規範而構成逃逸。
    此為法院向來所採之見解，於修法前後之適用，並無不同（
    最高法院110年度台上字第4675號判決意旨參照）。
　2.依證人即當時處理事故之警員陳志安於偵查中證稱：我接獲
    110通報車禍，報案的是熱心的路人，當下我不知道被告是
    誰，跟被告沒有互動，也沒有任何接觸，被告就騎機車離開
    ，沒有留下任何資料，是熱心的民眾把被告的車號告訴我等
    語（見偵卷第93-94頁），且被告於原審審理時亦供承：因
    為當下我想我不會處理事情，我想說警察會處理，所以就離
    開等語（見原審卷第75頁），可見被告於事故當時警員到場
    之初雖仍在現場，然並未向警員表明其為肇事者，亦未留下
    姓名或任何聯絡方式，警員當時亦不知何人為肇事者，被告
    即自行騎車離去，其確有隱瞞而讓執法人員或其他相關人員
    無法得以知悉其真實身分，而逕自離去之情。
　3.對被告辯解不採之理由：
　　被告雖辯稱我有打電話給警察局或119，在電話裡我有說「
    有發生事故，有人跟我的車撞到」，也有說我的姓名云云，
    被告之辯護人並主張現場尚有其他路人，且至少有3個以上
    之人在被害人身邊，給予被害人救助、保護，被告並非立即
    離去，而是在撥打119請求救護車到場後，於被害人已有他
    人日以救助保護之情形下，被告方始離去，並未妨礙被害人
    未來之求償或導致無法確認肇事者之身分，亦未損及被害人
    獲得即時救護之利益，而案發現場人車往來頻繁、路口設有
    多支監視器，被告主觀上若有逃逸故意，自不會在眾目睽睽
    下，停留現場，徒留前往救助之路人熟記車牌號碼之風險，
    被告因認已撥打救護車，現場尚有他人對被害人救助、保護
    ，警察亦到場處理，被告始離開現場為自己包紮傷口，加上
    被告於案發時，其兄甫過世，精神狀況不佳，顯見其主觀上
    亦無逃逸之故意云云(見本院卷第91至95頁)。
　　惟查：
　⑴依證人林宣何於偵查中證稱：被告很緊張站在旁邊，機車倒
    在旁邊，我問有沒有人叫救護車？沒人回答，我就在被告面
    前打119叫救護車，被告離我約1公尺。119有跟我說，之前
    有人打過了。是我先打電話叫救護車，被告才打電話，被告
    打完電話就騎車走了等語（見偵卷第111-112頁）；再依臺
    灣基隆地方檢察署檢察官勘驗基隆市消防局報案電話錄音光
    碟，勘驗結果為：「基隆市消防局報案電話錄音光碟內有3
    通報案電話之電子檔3個，電子檔之檔名有記載報案電話、
    報案日期及時間」、「第3通電話之報案電話為0000000000
    ，報案日期及時間為108年11月15日13時56分許，被告於電
    話中未表明其為肇事者」，此有臺灣基隆地方檢察署109年9
    月28日勘驗筆錄及電子檔檔名擷取畫面在卷可佐（見偵卷第
    131-133頁）。
　⑵依上開證人林宣何之證述內容，核與上開檢察官之勘驗結果
    大致相符，且第3通報案電話為0000000000，亦與被告於警
    詢時及原審審理時所提供之聯絡電話均相符（見偵卷第9頁
    、原審卷第41頁），足見本件事故共有3通報案電話，第2通
    報案電話為證人林宣何所撥打，第3通報案電話為被告所撥
    打，是被告雖有撥打119報案，然依上開勘驗結果可知，被
    告於電話中並未表明其為肇事者，且於打完電話後，未向到
    場處理之員警表明身分，即逕自離去，益徵其主觀上有逃逸
    現場、規避使警員知悉其為肇事者之意思，否則，依其所辯
    ，既已停留在現場，何以不直接向到場之警員表明係肇事者
    ，或是其於報案時，何以不表明自己為肇事者？若被告當時
    因其兄甫過世，精神狀況不佳，其又如何知悉要撥打119報
    案？凡此諸節，俱足認被告主觀上有逃逸之故意甚明。是以
    ，依據前述說明，被告於發生交通事故致人受傷時，應履行
    停留現場之義務，不得逕自離去，矧其在現場時不僅未向到
    場之警員表明為肇事者即逕自離去，自具有逃逸之故意而屬
    肇事逃逸之行為；故其上揭行為該當刑法第185條之4所定肇
    事逃逸罪之構成要件，自堪認定。
  ㈣綜上各情相互參佐，足認被告及其辯護人前開辯詞，均無可
    採。本案事證明確，被告犯行均堪認定，應予依法論科。
二、論罪部分
  ㈠按行為後法律有變更者，適用行為時之法律。但行為後之法
    律有利於行為人者，適用最有利於行為人之法律，刑法第2
    條第1項定有明文。經查，被告為本件犯行後，刑法第185條
    之4規定業於110年5月28日依司法院釋字第777號解釋意旨修
    正公布，並自同年月30日生效施行。修正前刑法第185條之4
    規定：「駕駛動力交通工具肇事，致人死傷而逃逸者，處1
    年以上7年以下有期徒刑。」修正後刑法第185條之4則規定
    ：「駕駛動力交通工具發生交通事故，致人傷害而逃逸者，
    處6月以上5年以下有期徒刑；致人於死或重傷而逃逸者，處
    1年以上7年以下有期徒刑（第1項）。犯前項之罪，駕駛人
    於發生交通事故致人死傷係無過失者，減輕或免除其刑（第
    2項）。」修正後刑法第185條之4規定將原條文中之「肇事
    」規定修正為「發生交通事故」，以符合罪刑明確性之原則
    ；另就該罪之法律效果部分，亦區分行為人對法益侵害程度
    及結果為（普通）傷害、重傷害或死亡之不同，而分別訂定
    不同刑度之處罰。其中駕駛動力交通工具發生交通事故，致
    人傷害而逃逸者，其刑度由原來之「1年以上7年以下有期徒
    刑」，改為「6月以上5年以下有期徒刑」；致人於死或重傷
    而逃逸者，則維持原規定「1年以上7年以下有期徒刑」之刑
    度，以符憲法罪刑相當原則；另增訂第2項規定，就犯同條
    第1項之罪之駕駛人，於發生交通事故致人死傷係無過失者
    ，規定減輕或免除其刑，以符合憲法比例原則之要求。本件
    被告行為時係犯修正前刑法第185條之4之駕駛動力交通工具
    肇事致人受傷而逃逸罪，但其行為後上述法律已修正施行，
    依刑法第2條第1項規定比較新舊法結果，以本件被告行為所
    該當之上開修正後刑法第185條之4第1項前段所規定之法定
    刑較低而有利於被告，故本件應依前述修正後之上開規定處
    斷。
　㈡按刑法第185條之4之規範目的，在於維護交通安全，加強救
    護，減少被害人之死傷，促使駕駛人於肇事後，能對被害人
    即時救護，避免基於僥倖心態，延誤受害者就醫存活的機會
    ，錯失治療的寶貴時間。是駕駛動力交通工具之人，於肇事
    致人受傷之時，依法令立即產生對該因而受傷之人之身體、
    生命即時給予救護之義務，此義務並應存續至被害人得到實
    際救護或同意行為人離去之時為止。故行為人於肇事後，縱
    有其他「無」義務之路人出面照護、聯繫，但既不屬義務，
    當可隨時、隨意停止，則於醫護單位確實到場施以救護之前
    ，被害人應受即時救護之權，難謂不受危殆，行為人自不能
    片面期待將有警、護人員到場，即主張已可解免其責而逕自
    離去（最高法院105年度台上字第68號判決意旨參照）。次
    按，刑法第185條之4之肇事致人死傷逃逸罪，所謂「逃逸」
    係指逃離肇事現場而逸走之行為，故前揭規定實揭櫫駕駛人
    於肇事致人死傷時有「在場義務」。因此，肇事駕駛人雖非
    不得委由他人救護，然仍應留置現場等待或協助救護，並確
    認被害人已經獲得救護、或無隱瞞而讓被害人、執法人員或
    其他相關人員得知其真實身分、或得被害人同意後，始得離
    去；於被害人已於第一時間死亡，而無救護可能時，亦應等
    候檢、警等相關人員確認事故或責任歸屬後，始得離開現場
    （最高法院100年度台上字第645號判決意旨參照）。是以，
    駕駛人肇事致人受傷後，既已認識到自己之駕駛行為涉及到
    「肇事」，即有留在現場協助救護之義務，如未等待警方或
    救護人員到場處理，或無獲得被害人同意，或未留下日後可
    以聯繫之資料，即逕自離開現場，均屬逃逸行為。核被告上
    開所為，分別係犯刑法第284條前段之過失傷害罪及刑法第1
    85條之4第1項前段之肇事致人傷害逃逸罪。被告所犯過失傷
    害罪、肇事致人傷害逃逸罪間，犯意各別，行為互殊，應予
    分論併罰。另按汽車駕駛人，在快車道依規定駕車行駛，因
    行人或慢車不依規定，擅自進入快車道，而致人受傷或死亡
    ，依法應負刑事責任者，減輕其刑，道路交通管理處罰條例
    第86條第2項固有明文，然本案現場並未繪設快慢車道分隔
    線，有道路交通事故調查報告表㈠、道路交通事故現場圖在
    卷可佐（見偵卷第25、29頁），自無上開規定之適用餘地，
    併此敘明。
　㈢被告於原審及本院審理時供稱伊領有身心障礙證明，是中度
    精神障礙，做事無法與一般人專心云云（見原審卷第42頁、
    本院卷第81頁），並提出中華民國身心障礙證明、全民健康
    保險證明卡、臺北市立聯合醫院及國立臺灣大學醫學院附設
    醫院之診斷證明書為佐（見原審卷第45至49頁、本院卷第85
    頁），然經原審囑託臺北市立聯合醫院松德院區對被告進行
    精神鑑定，該院綜合被告之生活史及精神科診療史、身體檢
    查及精神狀態，據覆略以：被告係一「思覺失調症」患者，
    於17至18歲時發病，其後主要在臺大醫院、臺北市立聯合醫
    院接受精神科診療，依據臺大醫院108年11月7日門診（本案
    發生前，被告最後一次接受精神科診療）之病歷，被告當時
    病情已呈現惡化，惟綜觀臺大醫院108年11月7日門診病歷就
    被告精神狀況之記述、應診醫師所為之處置與本案發生之經
    過，鑑定人認為，被告行為時依辨識而行為之能力應未達「
    顯著減低」程度等語，有該院110年10月26日北市醫松字第1
    103066906號函檢附之精神鑑定報告書附卷可稽（見原審卷
    第151至155頁），是被告雖患有精神疾病，然其情況並未使
    其於行為時辨識行為違法或依其辨識而行為之能力喪失或顯
    著減低，自無適用刑法第19條之規定。
三、原審認被告罪證明確，以行為人之責任為基礎，審酌被告騎
    乘機車未注意車前狀況致與告訴人發生交通事故後，未留在
    現場對告訴人施予必要之救護及等候警員處理責任歸屬即行
    逃逸，顯見其法治觀念薄弱，所為甚不足取，且其犯後未與
    告訴人達成和解，堪認犯後態度非佳；惟念其前無犯罪紀錄
    ，素行良好，另慮及被告罹患思覺失調症，行為時雖其辨識
    行為違法之能力並未達顯著減低程度，然遇事之判斷能力仍
    較常人為低，自我控制較不足；並兼衡其犯罪之動機、目的
    、手段、於警詢時自述專科畢業之智識程度、從事水果行工
    作而家境貧寒且領有中華民國身心障礙證明之生活狀況，暨
    告訴人所受傷勢及告訴人未依規定行走於行人穿越道而逕行
    穿越車道之與有過失程度等一切情狀，分別就過失傷害罪部
    分，處拘役50日，肇事致人傷害逃逸罪部分，處有期徒刑6
    月，並均諭知易科罰金之折算標準等節，經核原審之認事用
    法俱無違誤，量刑尚屬允當。
四、對被告上訴意旨不採之理由：
  ㈠被告上訴意旨略以：
  1.被告在車禍發生後確實有撥打電話請求救護車前往案發地點
    對於被害人為救護之行為，被告於肇事之初並未立刻離開事
    故現場，而係在撥打119請求救護車到場後，且在被害人已
    經有他人加以救助保護之情形下，被告方始離去，被告之離
    去並未損及被害人獲得即時救護之利益，自不應再被評價為
    逃逸行為。
  2.被告明知案發現場人車往來頻繁，路口設有多支監視器，倘
    若主觀上確實存有逃逸故意，自不會在眾目暌暌之情況下，
    停留現場4分多鐘之久，徒留前往救助之路人熟記車牌號碼
    之風險。被告於案發時，精神狀況不佳，而被告係因已撥打
    救護車，且現場有他人救助保護被害人，再警察亦已到場處
    理，故被告始自事故現場離開，為自己包紮傷口，顯見被告
    主觀上並無逃逸故意。原審未審酌上情，逕認被告主觀上具
    有逃逸之故意，容有未妥。
　3.關於傷害罪之部分，原審量刑過重，請求給予輕判云云。
  ㈡惟查：
  1.被告於電話中並未表明其為肇事者，且於打完電話後，未向
    到場處理之員警表明身分，即逕自離去，益徵其主觀上有逃
    逸現場、規避使警員知悉其為肇事者之意思，況且，被告於
    發生交通事故致人受傷時，應履行停留現場之義務，不得逕
    自離去，矧其在現場時不僅未向到場之警員表明為肇事者即
    逕自離去，自具有逃逸之故意而屬肇事逃逸之行為，凡此諸
    節，已據本院說明如前，是被告上訴意旨徒以被告之離去並
    未損及被害人獲得即時救護之利益，實則被告實已破壞關於
    「規避使警員知悉其為肇事者」之法益，造成隱瞞而讓執法
    人員或其他相關人員無法知悉其真實身分，而逕自離去之情
    ，自該當於「逃逸」之行為。
　2.依被告上訴意旨所指，其既已停留在現場，自應直接向到場
    之警員表明係肇事者，或是其於報案時，應表明自己為肇事
    者，惟被告俱未就上開情事予以告知，顯然「規避使警員知
    悉其為肇事者」乙情，且被告行為時依辨識而行為之能力應
    未達「顯著減低」程度等語，有臺北市立聯合醫院松德院區
    110年10月26日北市醫松字第1103066906號函檢附之精神鑑
    定報告書附卷可稽（見原審卷第151-155頁），再者，若被
    告當時因其兄甫過世，精神狀況不佳，其又如何知悉要撥打
    119報案？由此俱足認被告係為「規避使警員知悉其為肇事
    者」乙情，益見其主觀上顯然有肇事後逃逸之故意。　　
　3.被告上訴意旨另就過失傷害部分，以原審量刑過重為由置辯
    ，然按量刑係法院就繫屬個案犯罪之整體評價，為事實審法
    院得依職權自由裁量之事項，量刑判斷當否之準據，應就判
    決之整體觀察為綜合考量，苟已斟酌刑法第57條各款所列情
    狀，而未逾越法定刑度，如無偏執一端，致明顯失出失入情
    形，上級審法院即不得單就量刑部分遽指為不當或違法（最
    高法院75年台上字第7033號判例、98年度台上字第5002號判
    決意旨參照）。原審法院就被告所犯過失傷害罪行，於刑之
    裁量，已就刑法第57條揭示之各種量刑條件妥為審酌，並於
    量刑之理由中明確斟酌被告危害程度，並參酌其素行、犯後
    坦承犯行之態度等情，以為刑之量定之準據，即以行為人之
    行為罪責為量刑之基礎，核無逾越法定刑度或濫用權限，致
    明顯失出失入情形，要難認原判決之量刑有何違法或不當，
    是被告上訴意旨就關於過失傷害之量刑部分指摘原判決不當
    ，僅係就原審法院量刑已審酌之事項反覆爭執，殊難憑採。
    從而，被告上訴猶執前詞指摘量刑過重等節，要無可採。
　㈢綜上，被告上訴意旨就肇事逃逸部分猶執陳詞置辯，就過失
    傷害部分以量刑過重為由請求輕判等節，經核其上訴為無理
    由，應予駁回。　
據上論斷，應依刑事訴訟法第368條，判決如主文。
本案經檢察官王正皓到庭執行職務。
中　　華　　民　　國　　111 　年　　9 　　月　　29　　日
                  刑事第二十五庭審判長法　官  邱滋杉
                                      法　官  劉兆菊
                                      法　官  黃翰義
以上正本證明與原本無異。
過失傷害罪部分不得上訴。
其餘部分，如不服本判決應於收受送達後20日內向本院提出上訴
書狀，其未敘述上訴之理由者並得於提起上訴後20日內向本院補
提理由書（均須按他造當事人之人數附繕本）「切勿逕送上級法
院」。
                                      書記官  邱鈺婷
中　　華　　民　　國　　111 　年　　10 　　月　　4　　日